【裁判字號】    97,訴,3386
【裁判日期】    971226
【裁判案由】    違反毒品危害防制條例
【裁判全文】
臺灣彰化地方法院刑事判決              97年度訴字第3386號
公  訴  人  臺灣彰化地方法院檢察署檢察官
被      告  甲○○
上列被告因違反毒品危害防制條例案件，經檢察官提起公訴（97
年度毒偵字第4284號），本院逕以簡式審判程序判決如下：
    主  文
甲○○施用第一級毒品，累犯，處有期徒刑陸月，如易科罰金，
以新臺幣壹仟元折算壹日。
    犯罪事實
一、甲○○前於民國91年間，因施用第一級毒品案件，經本院以
    91年度訴字第688 號判決判處有期徒刑1 年確定，嗣其入監
    服刑後，於93年8 月31日執行完畢。另因施用毒品案件，經
    本院以91年度毒聲字第1088號裁定令入戒治處所施以強制戒
    治，嗣因成效經評定合格，再經本院以91年度毒聲字第3192
    號裁定停止戒治並付保護管束出所，嗣後因故經本院以92年
    度毒聲字第715 號裁定撤銷停止戒治返所施以強制戒治，而
    於92年9 月21日執行完畢釋放。詎仍不知悛悔，於前揭強制
    戒治釋放後5 年內之94年間，即再因施用毒品案件，經臺灣
    高等法院臺中分院以94年度上訴字第1807號，判處有期徒刑
    1 年6 月確定後，復基於施用第一級毒品海洛因之犯意，於
    97年10月7 日上午9 時許，在其當時位於彰化縣員林鎮○○
    里○○路○ 段166 號住處內，以將海洛因摻水置入其所有針
    筒內注射方式（該針筒業已丟棄），施用第一級毒品海洛因
    1 次。嗣於97年10月9 日中午12時30分，因另案遭通緝，經
    警於其前揭住處逮捕，甲○○即於上開施用海洛因犯罪未為
    有偵查犯罪職權之機關或個人發覺其犯罪前，自動向彰化縣
    警察局員林分局警員自首前開犯行，而接受裁判，且經警對
    其採尿送驗後，呈嗎啡陽性反應。
二、案經彰化縣警察局員林分局報告臺灣彰化地方法院檢察署檢
    察官偵查起訴。
    理  由
一、被告甲○○於本院準備程序中，就上揭犯罪事實均為有罪之
    陳述，且所犯係死刑、無期徒刑、最輕本刑為3 年以上有期
    徒刑以外之罪，經本院合議庭依刑事訴訟法第273 條之1第1
    項之規定，裁定由受命法官1 人獨任進行簡式審判程序，先
    予敘明。
二、上開犯罪事實，業據被告坦承不諱，且被告於97年10月9 日
    為警採集之尿液，經送檢驗結果，呈嗎啡陽性反應，有彰化
    縣警察局員林分局尿液代號與真實姓名對照認證單、詮昕科
    技股份有限公司97年10月22日報告編號7A160411號濫用藥物
    尿液檢驗報告各1 紙附卷可稽（見毒偵卷第6 頁、第5 頁）
    ，足認被告上開自白與事實相符。本件事證明確，被告施用
    第一級毒品海洛因之犯行，堪以採信。
三、按毒品危害防制條例於92年7 月9 日修正公布，自93年1 月
    9 日施行，其中第20條、第23條將施用毒品之刑事處遇程序
    ，區分為「初犯」及「5 年內再犯」、「5 年後再犯」。依
    其立法理由之說明：「初犯」，經觀察勒戒或強制戒治後，
    應為不起訴處分或不付審理之裁定；經觀察勒戒或強制戒治
    執行完畢釋放後，「5 年內再犯」者，因其再犯率甚高，原
    實施之觀察勒戒及強制戒治既已無法收其實效，爰依法追訴
    或裁定交付審理。至於經觀察勒戒或強制戒治執行完畢釋放
    後，「5 年後再犯」者，前所實施之觀察勒戒或強制戒治已
    足以遮斷其施用毒品之毒癮，為期自新及協助其斷除毒癮，
    仍適用「初犯」規定，先經觀察勒戒或強制戒治之程序。從
    而依修正後之規定，僅限於「初犯」及「5 年後再犯」二種
    情形，始應先經觀察勒戒或強制戒治程序。倘被告於5 年內
    已再犯，經依法追訴處罰，縱其第3 次（或第3 次以上）再
    度施用毒品之時間，在初犯經觀察勒戒或強制戒治執行完畢
    釋放5 年以後，已不合於「5 年後再犯」之規定，且因已於
    「5 年內再犯」，顯見其再犯率甚高，原實施觀察、勒戒或
    強制戒治，已無法收其實效，即應依該條例第10條處罰（最
    高法院95年度第7 次刑事庭會議決議第2 點參照）。查本件
    被告曾於91年間，因施用毒品案件，於92年9 月21日強制戒
    治執行完畢釋放，惟其於強制戒治釋放後5 年內之94年間，
    即再因施用毒品案件，經臺灣高等法院臺中分院以94年度上
    訴字第1807號，判處有期徒刑1 年6 月確定等情，有臺灣高
    等法院被告前案紀錄表在卷可憑，而被告為本案上開施用第
    一級毒品海洛因之犯行，雖係在前次強制戒治執行完畢5 年
    後所犯，惟被告於上開強制戒治執行完畢5 年內，曾再犯施
    用毒品之罪經法院宣示判決並確定，已詳述如前，顯見其並
    非於強制戒治執行完畢後5 年內均無任何施用毒品之犯行，
    且其既已於強制戒治執行完畢5 年內再犯施用毒品之罪，已
    符合毒品危害防制條第23條第2 項所定之追訴要件，揆諸前
    開毒品危害防制條例條文及說明，被告所為本件施用第一級
    毒品海洛因之犯行，即無「初犯」規定之適用，自毋須再重
    新施予觀察、勒戒或強制戒制之處遇程序，而應直接訴追處
    罰。
四、按海洛因為毒品危害防制條例第2 條第2 項第1 款所規定之
    第一級毒品，被告施用海洛因之行為，核係犯毒品危害防制
    條例第10條第1 項施用第一級毒品罪。被告為供施用而持有
    該毒品之低度行為，應為施用之高度行為所吸收，不另論罪
    。被告曾於91年間，因施用第一級毒品案件，經本院以91年
    度訴字第688 號判決判處有期徒刑1 年確定，嗣其入監服刑
    後，於93年8 月31日執行完畢等情，有臺灣高等法院被告前
    案紀錄表1 紙在卷可按，被告於有期徒刑執行完畢後5 年內
    又故意再犯本案之罪，為累犯，應依刑法第47條第1 項規定
    ，加重其刑。再按犯人在犯罪未發覺之前，向檢察官或司法
    警察官告知其犯罪，而不逃避接受裁判，即與刑法第62條規
    定自首之條件相符，不以言明自首並願受裁判為必要，又該
    條所謂未發覺之罪，固非以有偵查犯罪權之機關或人員確知
    其人犯罪無誤為必要，而對於其發生嫌疑時，即得謂為已發
    覺；但此項對犯人之嫌疑，仍須有確切之根據得為合理之可
    疑者，始足當之，若單純主觀上之懷疑，要不得謂已發生嫌
    疑（最高法院85年度臺上字第4908號判決要旨參照）。經查
    ，被告於97年10月9 日中午12時30分許，在其住處係因另案
    遭通緝經警逮捕，其於有偵查犯罪職權之機關或個人發覺其
    犯罪前，即主動向警員坦承上揭施用第一級毒品海洛因犯行
    等情，已據被告陳明在卷，並有被告之警詢筆錄在卷可佐，
    而被告事後復有接受裁判之情，足認被告確係在警員未發現
    有確切之根據得為合理懷疑其有本案犯行前，即主動供述其
    施用第一級毒品海洛因犯行，並接受裁判，已符合自首之要
    件無誤，爰依刑法第62條前段規定，減輕其刑，並依法先加
    後減之。爰審酌被告曾因施用毒品經送觀察、勒戒及強制戒
    治，仍未知警惕，再犯本案之罪，足見其雖經觀察、勒戒、
    強制戒治等治療程序，仍未徹底戒除惡習遠離毒害，顯未能
    善體國家設置觀察、勒戒及戒治機構機構，協助毒品施用者
    戒除毒害之良法美意，惟念及施用毒品本質上係戕害自身健
    康之行為，尚未嚴重破壞社會秩序或侵害他人權益，暨其犯
    罪之動機、目的、所生危害及犯罪後坦承犯行，犯後態度良
    好等一切情狀，量處如主文所示之刑，並諭知易科罰金之折
    算標準，以示懲儆。
據上論斷，應依刑事訴訟法第273條之1第1項、第299條第1項前
段，毒品危害防制條例第10條第1項，刑法第11條前段、第47條
第1項、第62條前段、第41條第1項前段，判決如主文。
本案經檢察官王元郁到庭執行職務。
中    華    民    國    97    年    12    月    26    日
                  刑事第八庭  法  官  簡婉倫
以上正本證明與原本無異。
如不服本判決應於收受判決後10日內向本院提出上訴書狀，並應
敘述具體理由，其未敘述上訴理由者，應於上訴期間屆滿後20日
內向本院補提理由書（均須按他造當事人之人數附繕本）「切勿
逕送上級法院」。
中    華    民    國    97    年    12    月    26    日
                              書記官  林盛輝
附錄本案論罪科刑法條全文：
毒品危害防制條例第10條
施用第一級毒品者，處 6 月以上 5 年以下有期徒刑。
施用第二級毒品者，處 3 年以下有期徒刑。


司法院資訊處製作；財團法人民間司法改革基金會備份。
